【裁判字號】    99,上易,318
【裁判日期】    990518
【裁判案由】    竊盜
【裁判全文】
臺灣高等法院刑事判決                 99年度上易字第318號
上  訴  人  臺灣桃園地方法院檢察署檢察官
被      告  甲○○
上列上訴人因被告竊盜案件，不服臺灣桃園地方法院98年度易字
第1106號，中華民國98年12月17日第一審判決（起訴案號：臺灣
桃園地方法院檢察署98年度偵續字第37號），提起上訴，本院判
決如下：
    主   文
上訴駁回。
    理   由
一、公訴意旨略以：張修輝（業經原審另案判決有期徒刑 4月，
    如易科罰金，以新臺幣1千元折算1日確定）於民國96年11、
    12月間得悉乙○○向他人購得1批洗衣設備，內含洗衣機9臺
    、烘乾機8臺、平燙機3組、摺疊機2組、毛巾摺疊機1組、打
    包機4臺、白鐵水塔6個、白鐵手推車15臺及桶色膠桶20個等
    ，且該批設備暫置於桃園縣平鎮市福林里10鄰88號旁空地，
    張修輝竟因缺錢花用，而意圖為自己不法所有，基於竊盜之
    犯意，委請原審共同被告段克強（業經原判決判處有期徒刑
    4 月，如易科罰金，以新臺幣1千元折算1日確定）代為尋覓
    收購者，段克強乃逕與被告甲○○聯繫，並由張修輝於96年
    12月底某不詳日時帶領段克強、被告甲○○前往上開地點察
    看洗衣設備，詎段克強與被告甲○○明知張修輝並無處理上
    開洗衣設備之權利來源證明，竟不違背其本意，與張修輝基
    於竊盜之犯意聯絡，議定由被告甲○○支付新臺幣（下同）
    235,000 元之代價予張修輝，後續變賣之差價則由被告甲○
    ○取得，商議既定，被告甲○○乃於察看貨物當日先支付 3
    萬元現金給張修輝，張修輝並將其中 1萬元交予段克強，張
    修輝、段克強與被告溫滄霖即決定速於97年1月3日23時許至
    同月4日凌晨時分搬運上開設備，被告甲○○遂於同月3日中
    午聯繫不知情之仕良、王柏仁、陳政義、張啟明、李金裕
    及林劍輝（以上六人已經檢察官為不起訴處分確定）分別駕
    駛車牌號碼5802－SR號、8078－LY號營業用小貨車及495-HM
    號、X6－603 號營業用大貨車前往上開空地，分批將上開機
    具載往被告甲○○址設臺北縣鶯歌鎮○○○路24號之20之工
    廠外暫時擺放，復於翌日即97年 1月4日上午7時許，將上開
    機具載往臺北縣樹林市○○路10之1 號忝祐金屬企業有限公
    司，並以388,080元之價格，將上開總價值高達850萬元之機
    具售予不知情之簡秋松（業經檢察官為不起訴處分確定），
    被告甲○○復於97年 1月5日14時許將205,000元現金交予段
    克強，段克強將全數交予張修輝後，張修輝並將其中 5萬元
    充作段克強之代價，嗣為乙○○於同月 4日17時許察覺報警
    始知上情，因認被告甲○○涉犯刑法第 321條第1項第4款之
    加重竊盜罪嫌云云。
二、按犯罪事實應依證據認定之，無證據不得認定犯罪事實；不
    能證明被告犯罪者，應諭知無罪之判決，刑事訴訟法第 154
    條第2 項及第301 條第1 項分別定有明文。次按認定不利於
    被告之事實，須依積極證據，苟積極證據不足為不利於被告
    事實之認定時，即應為有利於被告之認定，更不必有何有利
    之證據；又事實之認定，應憑證據，如未能發現相當證據，
    或證據不足以證明，自不能以推測或擬制之方法，以為裁判
    基礎。而刑事訴訟法上所謂認定犯罪事實之積極證據，係指
    適合於被告犯罪事實之認定之積極證據而言，雖不以直接證
    據為限，間接證據亦包括在內；然而無論直接或間接證據，
    其為訴訟上之證明，須於通常一般之人均不致有所懷疑，而
    得確信其為真實之程度者，始得據為有罪之認定，倘其證明
    尚未達到此一程度，而有合理之懷疑存在時，致使無從形成
    有罪之確信，根據「罪證有疑，利於被告」之證據法則，即
    不得遽為不利被告之認定。最高法院30年上字第816 號、29
    年上字第3105號、30年上字第1831號、40年臺上字第86號及
    76年臺上字第4986號判例意旨參照。
三、證據能力部分：
（一）證人張修輝、仕良、王柏仁、陳政義、張啟明、李金裕
      、林劍輝、簡秋松、乙○○、李綠清於警詢中之證述，雖
      屬傳聞證據，惟被告甲○○於本院準備程序中，已陳明同
      意引為本案證據，而於審理時提示上開證人之警詢筆錄徵
      詢被告甲○○之意見時，亦均陳明沒有意見，本院審酌上
      開筆錄作成時，較無人情施壓或干擾，亦無不當取供之情
      形，認為以之作為本案之證據亦屬適當，是上開證人於警
      詢之證述，依刑事訴訟法第159條之5第1項規定，有證據
      能力。
（二）查證人張修輝、仕良、王柏仁、陳政義、張啟明、李金
      裕、林劍輝、簡秋松在臺灣桃園地方法院檢察署，經檢察
      官告知具結義務及偽證罪之處罰，並依法具結而為陳述，
      此有卷附上開偵訊筆錄及證人結文在卷可參，此部分亦經
      被告甲○○陳明同意引為本案證據，又查無有何顯不可信
      之狀況，故依上開法條規定，本院亦得以證人張修輝、
      仕良、王柏仁、陳政義、張啟明、李金裕、林劍輝、簡秋
      松於檢察官訊問時所為之證述採為本件證據。
四、公訴人認被告甲○○涉犯上揭竊盜罪嫌，無非以被告甲○○
    於偵查中之供述、證人張修輝、仕良、王柏仁、陳政義、
    張啟明、李金裕、林劍輝於偵查中之證述及忝祐資源回收廠
    現場照片、代保管單、地磅單、臺北縣政府營利事業登記等
    為其主要論據。訊據被告甲○○堅詞否認有上揭竊盜犯行，
    辯稱：張修輝與段克強二人都向伊保證，上述機具沒有問題
    ，伊才會收購等語，其於原審則辯稱：伊有去過 2次桃園縣
    平鎮市福林里10鄰88號旁空地，第 1次去時伊沒有決定要買
    ，因為當時張修輝說得不詳細，伊也怕收到贓物，伊有問被
    告段克強貨物的來源有無問題，第 2次去時，伊有找朋友去
    ，當時估價23萬 5千元後伊才決定要購買，伊沒有要合法來
    源的證明，但段克強保證沒有問題，伊想說有問題時可以找
    的到人，後來伊找了2部車子過去，加上伊自己的2臺車子，
    總共花了 5萬元，伊從事資源回收已經7、8年了，本件是因
    為伊認識段克強，所以才決定購買這批貨，張修輝有跟伊說
    這批貨是他跟他的朋友所有，伊有問合夥人是何人，但張修
    輝並沒有告訴伊，張修輝說合夥人都交給他處理，伊去搬東
    西時，張修輝並沒有到場，只有段克強到場等語。
五、經查：
（一）於97年1月3日23時許，被告甲○○、與不知情之仕良、
      王柏仁、陳政義、張啟明、李金裕及林劍輝駕駛車牌號碼
      5802－SR號、8078－LY號營業小貨車及 495－HM號、X6－
      603 號營業用大貨車至桃園縣平鎮市福林里10鄰88號旁空
      地搬運洗衣機等物品，而上開機具後經被告甲○○及仕
      良、王柏仁、陳政義、張啟明、李金裕、林劍輝於同月 4
      日駕駛上開車輛載往臺北縣樹林市○○路10之1 號忝祐資
      源回收廠，賣得 388,080元之價金，此為被告甲○○所不
      否認，並據證人即告訴人乙○○、證人即同往搬運上開物
      品之被告之子仕良、證人王柏仁、陳政義、張啟明、李
      金裕、林劍輝、證人即忝祐金屬企業有限公司之負責人簡
      秋松分別於警詢、檢察官訊問時證述明確，並據證人即告
      訴人乙○○於原審審理時證述綦詳，復有過磅單 1份附卷
      可佐（見97年度偵字第3773號卷第81頁、第82頁），此部
      分之事實，應堪認定。
（二）公訴人雖認被告甲○○共犯本件竊盜犯行，惟據證人即已
      判決確定之另案被告張修輝於檢察官訊問及原審審理時證
      述：於95年間伊透過鄰居的介紹認識告訴人乙○○，96年
      11月份乙○○將這批洗衣器具載回來伊就知道了，乙○○
      有跟伊說該批貨物是以100萬至200萬元之價格取得，伊與
      乙○○間並沒有任何債務糾紛，伊當初聯絡段克強，有帶
      段克強到現場去看過這批貨，伊請段克強幫伊找回收商，
      大約第 2天，段克強就找了被告甲○○到現場，伊與被告
      甲○○第 1次見面時有談到以當時廢鐵的單價來計算該批
      貨，伊跟被告甲○○說伊可以跟股東溝通，因為伊與股東
      間有債務問題，所以伊可以處理該批貨物，被告甲○○有
      重複問過伊1、2次貨物的來源是否有問題，伊就跟被告甲
      ○○說不用管那麼多，當天被告甲○○大致表示可以收購
      該批貨物，只是單價部分還沒有詳細談，後來被告甲○○
      有到現場 1次，因被告甲○○表示要看物品的體積大小，
      以便他要準備幾臺車到現場載貨，被告甲○○到現場看時
      並沒有報價，因被告甲○○表示廢鐵的價格每天都不一樣
      且係以重量計價，在被告甲○○估價後的第 2天，伊到被
      告甲○○在鶯歌的工廠，被告甲○○有交給伊定金 3萬元
      ，被告甲○○要將貨物載走之前，約在晚上 9時許，有打
      電話給伊，說他已經找到車輛了，伊知道被告甲○○當天
      晚上會來搬，但因為伊當晚與友人有約，所以伊就叫被告
      甲○○自己去處理，直到被告甲○○將貨物載到忝祐資源
      回收場過磅，伊才知道價格是多少，被告甲○○有先打電
      話跟伊說這個金額是否願意賣，被告甲○○賣完該批貨之
      後，有將錢送過來伊的住處，但伊人在外地，就請他先交
      給段克強等情（見原審易字第1106號卷第第21頁至第28頁
      、97年度偵字第3773號卷第 101頁），觀諸被告甲○○係
      從事廢五金回收，證人張修輝既未告知被告甲○○該批貨
      物係告訴人乙○○所有，且證人張修輝又一再向被告甲○
      ○表示其有合法處理之權利，則被告甲○○誤信證人張修
      輝就上開機具具有處分權，而向證人張修輝購買上開機具
      ，自難認被告甲○○有何不法所有之意圖。
（三）另據證人湯春福於原審審理時證述：伊從事機器、塑膠粒
      的工作，被告甲○○從事廢五金的買賣，因伊對於機器比
      較瞭解，且伊準備進挪威的養殖漁網，要先將漁網洗乾淨
      才可以抽塑膠粒，被告甲○○可能認為伊需要機器洗漁網
      ，有一天早上被告甲○○就跟伊說他有洗衣機要賣，問伊
      要不要看，伊說可以看一下，被告甲○○就載伊與卓士揚
      到現場看貨物，被告甲○○表示只要比廢鐵高一點的價格
      就可以購買，伊在現場看到洗衣機具就放在空地上，沒有
      用東西遮蓋，機具的表面還算可以，但是有些馬達不見了
      ，伊有跟被告甲○○表示這種是滾筒式，不是伊要的舊型
      ，所以伊沒有要買，之後被告甲○○就帶伊去位在中豐路
      的宮廟等張修輝，後來伊、被告甲○○、卓士揚及段克強
      、張修輝就去薑母鴨店吃飯，吃飯時伊有聽到被告甲○○
      問張修輝該批貨物的來源，張修輝說是股東的，因為有債
      務問題所以要賣掉，被告甲○○就問張修輝這批貨物有無
      問題，張修輝表示沒有問題，他會處理，被告甲○○還問
      了1、2次等語（見原審98年度易字第1106號卷第32頁至第
      34頁），證人卓士揚於原審審理時證述：伊與被告甲○○
      是養鴿子的朋友，被告甲○○從事廢五金的買賣，有天被
      告甲○○問伊有沒有空，要不要一起去看一批貨物，伊就
      陪同被告甲○○、湯春福一起到桃園，到了貨物放置地點
      伊只有在外面遠處看，沒有靠近看，因為時間有點久了，
      伊忘記湯春福有沒有進去看，吃飯時伊有聽到被告甲○○
      問張修輝貨物來源是否有問題，張修輝表示沒有問題，後
      來被告甲○○有沒有購買該批貨物伊並不瞭解等語（見上
      述原審卷第34頁至第35頁背面），參諸證人卓士揚、湯春
      福上開所述，被告甲○○於向證人張修輝購買該批洗衣設
      備時，雖已知該批洗衣設備係因張修輝與其他股東有債務
      糾紛想變賣，縱被告溫滄霖疏於再次確認張修輝與其他股
      東間之債務糾紛是否已解決、洗衣設備來源是否無虞，然
      因證人張修輝已多次向其保證貨物之來源並無問題，被告
      甲○○始決定購買該批貨物，而洗衣機具本無登記等可供
      查詢之機制，於證人張修輝、段克強一再保證來源無問題
      之情形下，尚難認被告其主觀上有何不法所有之意圖。
（四）至被告甲○○雖於偵查中供述其從事收購廢鐵業以來從來
      不曾晚間外出搬貨，因為擔心搬到贓貨等語，此與同案被
      告即甲○○之子偵訊中供述伊協助父親溫滄霖從事廢鐵收
      購業多年來，從未有晚間外出搬貨情形，本件是首次臨時
      為甲○○交代要在夜間搬運貨物之情況，且搬運貨物之後
      ，因忝佑金屬企業有限公司（下稱忝佑公司）還未開張，
      所以等待忝佑公司開張後才在開張後第一時間送到忝佑公
      司等語相符，另就被告甲○○為何決定在深夜凌晨時分搬
      運貨物乙節，被告先於偵查中供稱：夜間運費較便宜云云
      ，然此則與證人即司機李金裕、陳政義於偵訊中均證述晚
      間運費為日間運費之 2倍等語顯不相符，是被告此部分供
      述，與事實並不符，尚難採信。再訊之被告甲○○為何在
      深夜凌晨時分搬運貨物，被告另於偵查中供稱：搬運時間
      為張修輝決定等語，而於原審審理時則供稱：張修輝有說
      隨便伊何時去載該批貨物，但伊後來沒有調到車輛，車行
      說要深夜才有空，張修輝也說可以等語，核與已判決確定
      之同案被告段克強於檢察官訊問時以證人身分證述：伊與
      被告甲○○、張修輝看完貨之後，張修輝有打電話問伊，
      被告甲○○何時要來搬貨，被告甲○○要的話，就請被告
      甲○○快一點搬，不然張修輝表示要請他的朋友搬，因張
      修輝怕乙○○可能將貨物搬走，伊就打電話給被告甲○○
      ，叫被告甲○○快一點決定時間，被告甲○○跟伊說不然
      隔天來搬，被告甲○○隔天中午打電話給伊表示調不到車
      ，伊就跟被告甲○○表示那晚上也可以等語相符（見98年
      度偵續字第37號卷第97頁），足以佐證被告甲○○於原審
      審理時辯稱：係因車輛調度，並確認段克強、張修輝之時
      間後，始於深夜到現場搬運貨物等語，尚非無憑。雖被告
      於深夜始至桃園縣平鎮市福林里10鄰88號旁空地搬運上開
      洗衣機具，與其向來從事廢鐵收購業之習慣不同，且其與
      同案被告段克強未曾有生意上往來，在接獲段克強來電轉
      知張修輝要求趕緊搬貨時，率予同意，縱有未予詳細查證
      之疏失，然參諸被告係以23萬 5千元向張修輝購買上述洗
      衣設備，再僱工前往搬運該批貨物等情，是尚難以此遽認
      被告與段克強有何不法所有之犯意聯絡，而以此作為不利
      於被告甲○○之認定依據。
六、檢察官上訴意旨略以：（一）依證人湯春福前開證詞，足見
    被告在購買上揭洗衣設備前，已知該批洗衣設備係因張修輝
    與其他股東有債務糾紛想變賣，且縱被告溫滄霖曾多次確認
    該批貨物有無問題，但張修輝與其他股東之債務糾紛是否已
    解決、洗衣設備來源是否無虞，被告甲○○從未確認，益徵
    被告明知上揭洗衣設備來源有問題，且知悉需緊急搶搬貨物
    避免貨物遭原所有人搬走，在其可預見該批貨物來源可議之
    前提下，仍不違背其竊盜本意而竊取貨物藉取不當利潤，已
    堪認定。況倘張修輝就該批貨物確有合法權源，自當估算其
    取得該批貨物之成本、時價等情開價予被告甲○○，而不至
    毫不知悉貨物價值，逕由被告甲○○開價並接受，始符正常
    之交易流程，惟被告甲○○長期經營收購廢鐵行業，對此情
    形辯以已盡其所能確認貨物來源，豈無疑竇。（二）又依被
    告甲○○向來之交易習慣、經驗從未有需要深更半夜緊急搬
    運貨物情形，且甲○○自承夜間搬運貨物容易搬運到贓物為
    該行業之忌，再酌以被告甲○○偵訊中供述，伊與同案被告
    段克強為舊識，但與同案被告段克強未曾有生意上往來，段
    克強亦從未為其介紹收購廢鐵之生意，惟其竟在接獲段克強
    來電轉知張修輝要求趕緊搬貨時，毫不起疑，續其犯意竊取
    該批貨物，其竊取行為明確。原審雖依段克強於原審審理中
    供述要夜間搬貨是因為叫不到車，但就此偵查中從未出現之
    辯稱，原審逕採用之，卻未見原審向車行求證，逕行採信同
    案被告段克強之證述，即為有利被告之認定，實嫌速斷。（
    三）告訴人乙○○花費近三百萬元購買上揭洗衣設備，而被
    告假買賣交易之外衣，在深夜竊取該批價值不斐之洗衣設備
    ，無端獲得不需任何成本、勞費之利潤，被告應知悉張修輝
    無處分該批貨物之權利，顯有不法所有意圖，指摘原判決不
    當云云。惟查，依證人湯春福、卓士揚二人於原審之前述證
    詞，已足認被告甲○○於收購上述貨物斯時，確有向張修輝
    詢問該批貨物之來源，而張修輝也向被告表示該批貨物沒有
    問題等語，是被告甲○○辯稱其主觀上並無不法所有之意圖
    ，堪予採信。再張修輝何以未估算取得該批貨物之成本、時
    價，而任由被告開價並接受而出售上述貨物，此乃張修輝個
    人內心之動機，外人應無法輕易得知，且採由收購商開價之
    方式，亦非事理之所無（例如，一般人回收舊報紙或廢鐵等
    物，均係由收購者開價，即會出售，一般人均不會予以爭執
    ），因此尚不得以此遽認張修輝與被告間之交易違反一般交
    易流程，因而推認被告具有不法所有之意圖。至被告於晚間
    凌晨時分搬運該批貨物，乃為配合客戶張修輝之故，已如前
    述，縱其在接獲段克強來電轉知張修輝要求趕緊搬貨時，率
    予同意，有疏未予詳細查證之疏失，然尚難以此作為其與段
    克強有何竊盜犯意之聯絡之依據。至被告甲○○就該批貨物
    之來源有無認識，是否以相當價格購買，應係其就該批貨物
    有無贓物認識之範疇，惟尚與竊盜罪之構成要件有間。
七、綜上論述，被告甲○○雖有僱請不知情之仕良等人至桃園
    縣平鎮市福林里10鄰88號旁空地搬運洗衣機具之客觀行為，
    然係誤信證人張修輝之言而認證人張修輝有處分之權利，因
    之，其主觀上顯無為自己不法所有之意圖，其所為與竊盜罪
    之構成要件並不相合。而本件檢察官所憑事證尚無從形成被
    告甲○○有罪論斷之確信，此外，復查無其他積極事證足以
    證明被告甲○○確有竊盜之犯行，自不得對被告遽以刑章相
    繩。原審以不能證明被告犯罪，而諭知被告無罪之判決，且
    於理由內一一說明，經核並無違誤。檢察官猶執前詞上訴，
    惟未提出其他補強證據，足以證明被告犯罪，故其上訴為無
    理由，應予駁回。
據上論斷，應依刑事訴訟法第368條，判決如主文。
本案經檢察官李良忠到庭執行職務。
中    華    民    國    99    年    5     月    18    日
                  刑事第七庭  審判長法  官  宋明蒼
                                    法  官  楊智勝
                                    法  官  游紅桃
以上正本證明與原本無異。
不得上訴。
                                    書記官  戴伯勳
中    華    民    國    99    年    5     月    18    日

司法院資訊處製作；財團法人民間司法改革基金會備份。
